---
title: "Etude de la végétation de Mafragh"
author: "Aldric, Baptiste, Jeanne, Lucien, Lucile"
date: "2023-10-05"
output: pdf_document
editor_options: 
  markdown: 
    wrap: sentence
---

```{r setup, include=FALSE}
knitr::opts_chunk$set(echo = TRUE, message = FALSE)
```

# Introduction

La plaine du Mafragh est une entité géomorphologique au Sud de la Mer Méditerranée couvrant 15 000 ha. La zone d'étude est répartie sur 10 000 ha de cette plaine. Des relevés pédologiques et d'abondance phytosociologiques ont été réalisés sur 97 sites. Les coordonnées GPS de chaque site sont connues. On se demande quelles sont les variables pédologiques qui structurent les communautés végétales de la plaine du Mafragh.

## Chargement des packages

```{r cars, include=FALSE}
rm(list=ls(all=TRUE))  # Reset the working environment

library(readxl)
#libraries for time series analyses
library(nlme)      #glm and gls
library(tidyverse) # for data cleaning, ordering, etc.

#libraries for spatial series analyses
library(spdep) #to extracted the neighbors is a spatial data
library(ade4)  #used for plotting spatial data
library(spatialreg) #used for spatial data modelling
library(gwrr)  #to run geographically weighted regression
library(ade4)
library(vegan)
library(ggplot2)
library(factoextra)
library(corrplot)
#library(RVAideMemoire)
library(PerformanceAnalytics)
library(readxl)

require(questionr)
require(nnet)
require(aod)

require(car)
```

## Chargement des données

```{r pressure, include=FALSE}
file_path = "data_vegetation_french.xls"

flo = read_excel(file_path, sheet = "flo")
mil = read_excel(file_path, sheet = "mil", col_types = 'numeric')
coord = read_excel(file_path, sheet = "coord", col_types = 'numeric')
association = read_excel(file_path, sheet = "association")

flo_mil = cbind(flo, mil)
```

Nous récupérons ici le jeu de données afin de réaliser l'analyse.\

Nous créons 4 data.frames afin d'obtenir les différents tableaux nécessaires à l'analyse :

-   "flo" = tableau d'abondance des espèces végétales par site (tableau de contingence)

-   "mil" = variables environnementales (pédologiques) par site (variables quantitatives uniquement)

-   "coord" = coordonnées GPS des différents sites

-   "association" = zonage du milieu d'étude en fonction d'associations végétales (variable qualitative)

# Exploration du jeu de données

## Représentation spatiale

```{r}
coord
plot(coord)
coord.knear4 = knearneigh(as.matrix(coord),4) #(A)
knn2nb(coord.knear4)
plot(knn2nb(coord.knear4), coord, add=TRUE) #(B)

ade4::s.label(coord, ylim=c(min(coord[,1])-50, max(coord[,1])+50),
                     xlim=c(min(coord[,2])-50, max(coord[,2])+50),
                     clabel=0.6, cpoint=1, neig=nb2neig(knn2nb(coord.knear4)))
```

Ci-dessus, nous commençons à parcourir les données en étudiant les coordonnées géographiques des différents sites.

Le plot permet d'observer la répartition des points et aucune configuration régulière ne se détache (ex : root, queen, etc.)

Nous décidons d'étudier la répartition des points par l'étude de leur quatre plus proches voisins.
Pour cela nous extrayons les voisins (A), puis nous vérifions que les 97 sites sont dotés de quatre voisins ce qui est le cas puisque le nombre de lien est bien de 388 (97\*4)

Nous réalisons ensuite un plot afin de voir comment les points sont reliés entre eux (B)

##Représentation des voisins --\> on garde ou pas ?
pas exploité par la suite...

```{r}
#Gabriel :

veg.gab<-gabrielneigh(as.matrix(coord))
# you can represent it spatially with this function:
#s.label(coord,clabel=.5, cpoint=.1,neig=nb2neig(graph2nb(veg.gab)))

#Delaunay :
veg.tri<-tri2nb(coord)
# graphic representation:
#s.label(coord,clabel=0.6,cpoint=1,neig=nb2neig(veg.tri))
# synthetic view:
veg.tri

#Distance
veg.dnear<-dnearneigh(as.matrix(coord),0,30) #here we specify that ponds are connected if they are appart from less than 30m
# graphic representation:
#s.label(coord,clabel=0.6, cpoint=1,neig=nb2neig(veg.dnear))
# synthetic view:
veg.dnear #in that specific case: the ponds 4 and 31 are not connected to any other pond

par(mfrow=c(1,3))
s.label(coord,clabel=0, cpoint=.1,neig=nb2neig(graph2nb(veg.gab))) 
s.label(coord,clabel=0,cpoint=1,neig=nb2neig(veg.tri))
s.label(coord,clabel=0, cpoint=1,neig=nb2neig(veg.dnear))
```

## Analyses préliminaires

### Test et standardization

Avant de commencer l'analyse, il s'agit de tester l'homogénéité de la variance avec le test de Bartlett.
Les données sont ensuite standardizées de la façon suivante : La transformation d'Hellinger est appliquée aux données floristiques. Cela permet notamment de pallier le problème lié à l'écart d'abondance entre plusieurs espèces.
Les données pédologique (mil) sont centrées et réduite car les unités des variables ne sont pas identiques.

```{r}
bartlett.test(flo)

barplot(table(unlist(flo)), xlab = "Abondances") # Distribution des abondances.

#standardization methods : adapt to your own data
flo_hel <- decostand(flo, "hellinger") #package vegan
mil= as.data.frame(scale(mil, center=TRUE, scale=TRUE))
```

Le test de Barlett confirme que nous nous trouvons en situation d'homocédasticité.
H0 correspond à la situation d'homogénité des variances et la p-value ici est inférieure à 2.2e-16 : rejet de H0\
La transformation par Helliger était donc nécessaire.

### Etude de la corrélation entre variables

#### Pour les données pédologiques

```{r}
M <- cor(mil)
par(mfrow=c(1,1))
corrplot(M, method = "number")

# Pheatmap des corrélations

heatmap(abs(cor(mil)), # corrélation de Pearson (note: ce sont des valeurs absolues!)
        col = rev(heat.colors(6)),
        Colv = NA, Rowv = NA)
legend("topright",
       title = "R de Pearson",
       legend =  round(seq(0,1, length.out = 6),1),
       y.intersp = 0.7, bty = "n",
       fill = rev(heat.colors(6)))

```

Il existe de rares corrélations entre variables, au seuil 0.7, Na+ est corrélé avec Conduct et Sable avec Argile.
Ce résultat n'est pas surprenant, comme le limon, le sable et l'argile donnent la texture du sol, ces trois variables sont corrélées.
Pour le moment, toutes les varibales sont concervées.
Il s'agira de vérifier s'il reste des corrélations dans les variables qui seront choisies lors de la création de modèle.

#### Pour les données floristiques (utile ?)

```{r}
M <- cor(flo)
corrplot(M, method = "number", type="upper")
```

Il n'y a pas de corrélation entre les différentes espèces.

#### Etudes des corrélations entre les données floristiques et pédologiques

```{r}
M <- cor(flo_mil)
corrplot(M, method = "square")
```

Pas de corrélation entre les espèces et des données pédologiques.

Ces analyses préliminaires nous ont montrées que nous faisons face à de grands tableaux de valeurs mais présentant peu de corrélations entre variables.
Par la suite, nous allons nous pencher sur la corrélation spaciale

## Etude de l'autocorrélation spatiale

```{r}
geo = dist(coord) #(A.1)

chim = dist(scale(mil),method = "euclidian") #(A.2)

r1 = mantel.rtest(geo,chim,nrepet=1000) #(B)
r1 #(C)

plot(r1, main = "Mantel's test",
     xlab = "Simulations",
     ylab = "Fréquence")
text(0.1, 190, paste("p.value ", round(r1$pvalue,2), sep = "= "))#(D)

```

Pour cela, nous utilisons le test de Mantel qui permet de tester la présence d'autocorrélation spatiale sur des jeux de données avec de nombreuses variables et qui seront traités par la suite par des analyses multivariées.

Nous commençons par calculer les distances géographiques entre les sites et celles entre les variables quantitatives représentant l'environnement.
(A.1 & A.2)\

Ensuite, nous utilisons la fonction "mantel.rtest" pour simuler nrepet fois la correlation entre les deux matrices de distance précédemment calculé.
Cela va permettre d'obtenir une loi de distribution sur les fréquences de corrélation quand les couples de valeurs sont créés aléatoirement.
(B)\

La corrélation réelle observée est alors comparé à cette loi de distribution.
L'hypothèse H0 est que la correlation entre les deux matrices est nulle.
(C)

Nous observons ici que la p-value est de 2% ce qui signifie qu'il existe une réelle autocorrélation spatiale dans notre jeu de données.
Cela est également visible en réalisant le plot sur le test de Mantel.
(C & D)

**Nous allons donc nour diriger vers des analyses multivariées prenant en compte cette autocorrélation spatiale.**

# Etude statistique

## Selection des variables pertinententes

```{r}

###sélection des variables non redondantes (collinéarité)###

rdadoubs=rda(flo~.,mil) #CCA (A)
first=ordistep(rdadoubs,perm.max=500) #(B)
first #(C)

#allow to check which variables would be selected. Control if they are correlated ?
#I propose to select :

test=vif.cca(first) #(D)
test #(E)
 
mil2=mil[,c("Mg++", "K+", "Capa_Reten", "Altitude")] 
selected=as.data.frame(scale(mil2, center=TRUE, scale=TRUE)) #(F)

```

Le but du script ci-dessus est de séléctionner les variables environnementales pertinentes pour nos analyses.
En effet, garder l'ensemble des variables peut être lourd pour l'analyse et demande un nombre de sites très important.
La variance peut se retrouver éclatée entre l'ensemble des variables.
De plus, une corrélation entre plusieurs variables a été démontrée précédemment.

Pour trouver les variables d'intérêt, nous allons créer un modèle complet, c'est-à-dire avec l'ensemble des variables environnementales (explicatives) (A), puis nous utilisons la fonction "ordistep" afin de faire une sélection de variables (B).
A chaque tour, la variable la moins significative est enlevée jusqu'obtenir uniquement des variables significatives.

Le résultat permet de fortement réduire le nombre de variables puisque seules quatre sont séléctionnées : "Mg++" ; "K+", "Capa_Reten" et "Altitude".
(C)

Avant de valider ces variables, il faut vérifier qu'il n'existe pas de colinéarité entre elles.
Pour cela, nous utilisons la Variance Inflation Factor (VIF) qui permet de tester la colinéarité entre chaque variable par rapport à l'ensemble des autres présentes dans le modèle.
(D)

Si la valeur VIF est inférieure à 10 pour chaque variable, alors il est possible de conclure qu'il n'y a pas de colinéarité entre elles.
C'est le cas ici (E)

Nous récupérons donc les variables environnementales séléctionnées.
(F)

## Partitionnement de variance

On réalise un partitionnement de variance pour étudier comment est distribuée la variance du tableau de comptage floristique en fonction des caractéristiques pédologiques du milieu et des cordonnées géographiques.

```{r }
partion_var <- varpart(flo,mil,coord)
plot(partion_var, bg=2:5, Xnames = c("Spatial", "Paramètres \n environnementaux"))

```

Les données pédologiques expliquent, à elles seules 9% de la variance de la distribution floristique.
7% de cette variance est expliquée par les coordonnées géographique.
L'interaction entre pédologie et géographie explique 4% de la variance du tableau de comptage des espèces végétales.
On constate que la majorité de la variance (80%) des espèces végétales n'est pas expliquée par les données dont nous disposons.

Par la suite, nous allons exclure la dépendance spatiale en travaillant sur l'influence du milieu pédologique sur les communautés végétales.
Pour cela, nous allons réaliser une Analyse Partielle Canonique des Correspondances (pCCA).
En effet, nous avons un tableau de contingence qui peut être analysé par une AFC alors que le tableau de variables environnementales sera analysé par une ACP.
De plus, comme nous savons que l'environnement devrait expliquer l'abondance des espèces végétales, nous faison une analyse *a priori* et donc ne nous dirigeons pas vers une co-inertie.

## Partial Canonical Correspondence Analysis

L'Analyse Partielle Canonique des Correspondances est réalisée avec le package Vegan.

```{r }
ccap_flo=cca(flo,selected,coord,scan=F)
ccap_flo
```

L'inertie total de l'analyse correspond à 7.97.
Nous avons ensuite le détail de l'ensemble des partitionnements de variance.
"Conditionnal" correspond à la variance expliquée par les coordonnées géographiques et dont on veut "se débarrasser".
Cela correspond à une inertie de 0.70.
La partie "Constrained" est la partie qui nous intéresse puisque c'est la variance de nos espèces végétales liée au milieu.
On retrouve ici nos 9% soit une inertie de 0.71.
Enfin, la parite "Unconstrained" est la part lié aux résidus.
C'est donc 80% de l'inertie qui n'est pas expliquée par les tables de valeur dont nous disposons.

Nous nous intéressons donc principalement à la partie "Constrained".
Le premier axe représente environ 50% (0.35/0.7) de la variance expliquée par le milieu pédologique et 4% de la variance totale de la distribution floristique (voir CCA1 - constrained part).
Le deuxième axe représente lui 25% (0.18/0.7) de la variance contrainte et 2% de la partie totale.

La pCCA est testée à l'aide d'un test de permutation :

```{r }
anova.cca(ccap_flo)
```

Ici, 999 permutations des données ont été réalisées pour observer si le résultat de la pCCA n'était pas simplement dû à l'aléatoire.
Les résultats de la pCCA sont significatifs (pvalue = 0.001).
Cela signifie que notre pCCA ne peut pas être lié au hasard mais qu'il existe bien un lien entre nos différents tableaux.

Nous pouvons maintenant nous intéresser aux résultats de notre pCCA :

```{r }
summary(ccap_flo)

```

Ce tableau devient vite illisible et le nombre d'information est très importante.
Décomposons donc les différents résultats :

```{r }
ccap_flo$CCA$v #(A)


ccap_flo$CCA$biplot #(B)


```

Premièrement, nous observons le score des espèces végétales pour chaque axe.
(A)

Sur le premier axe, une majorité d'espèce se retrouve en -2 et 2.
Seules quelques espèces semblent se détacher.
C'est notamment le cas de E51, E34 et E53 qui sont négativement corrélées à l'axe 1 alors que E56 est quant à elle positivement corrélée à cet axe.

Plusieurs espèces semblent négativement corrélées avec le second axe.
C'est notamment le cas de E51, E39, E23 ou encore E40.
D'autres espèces sont positivement corrélées sur cet même axe avec E34, E55, E57, E21, E44 et E46.
C'est sur cette axe que les espèces sont les plus dispersées.

Nous faisons la même observation pour le score des variables environnementales.
(B)

L'altitude est fortement corrélée négativement au premier axe.
Cette variable se trouve également négativement corrélée à K+.
La capacité de rétention est fortement corrélée négativement au deuxième axe, tout comme Mg++ dans une moindre mesure.


Les plots ci-dessous permettent d'illustrer nos précédent propos :

```{r }
#plot the pCCA
par(mfrow=c(1,2))
plot(ccap_flo,scaling=1)
plot(ccap_flo,scaling=2)

par(mfrow=c(1,1))
plot(ccap_flo, type="n", main="Environmental variables")
text(ccap_flo, col="blue",cex = 0.75)
text(ccap_flo, dis="cn",col="black",cex = 1.2)

plot(ccap_flo, type="n", main="Environmental variables & species", scaling=1)
text(ccap_flo, "species", col="blue", cex=0.8, scaling=1)
text(ccap_flo, dis="cn",col="black",cex = 1, scaling=1)

plot(ccap_flo, type="n", main="Environmental variables & sites")
text(ccap_flo$CCA$wa, col='red')
text(ccap_flo, dis="cn",col="black",cex = 1, scaling='sites')

```

Une information ajoutée ici est la répartition des sites par la pCCA.
Cela nous permet de voir que la répartition ressemble à celle des espèces avec l'axe 2 permettant principalement de séparer les sites.
En effet, de nombreux sites sont corrélés négativement avec ce deuxième axe dont de nombreux compris entre 69 et 80. Ces derniers sont caractérisés par une forte abondance des espèces E51, E39, E23, E40 ainsi qu'une forte capacitée de rétention du sol.

Les sites 95, 86 et 62 sont, eux, corrélés positivement avec cet axe. Ces derniers sont caractérisés par une forte abondance des espèces E34, E55, E57, E21, E44, E46 et une faible capacité de rétention du sol.

Pour conclure sur cette partie, nous cherchions à observer si l'environnement et plus précisément les caractères pédologiques du milieu pouvaient expliquer la répartition des espèces végétales retrouvées sur la zone d'étude.

Pour cela, nous avons tout d'abord vérifier qu'aucune autocorrélation spatiales n'entrait en jeu (Mantel test) ce qui était cependant le cas.

Nous avons donc dû nous tourner vers une Analyse Partielle Canonique des Correspondances (pCCA) qui prend en compte la dépendance spatiale lors d'une analyse multivariée avec *a priori.* Pour cette analyse, nous avions trois tables comprenant l'abondance des espèces par site, les valeurs pédologiques par site, et les coordonnées géographiques des sites.
La projection des axes canoniques montre quels sont les paramètres environnementaux qui déterminent l'abondance des espèces après l'analyse et le retrait de l'effet de la dépendance spatiale.

Conclure sur les effets des var envir sur l'abondance des espèces et les sites... infos au dessus



# Création d'un modèle à vocation prédictive pour la classe de Association

## Séléction du meilleur modèle

```{r }
asso.mlogit = multinom(association$association~.,mil) #(A)
asso = multinom(association$association~1,mil) #(B)
beta = coef(asso.mlogit)

model = step(asso, direction = "both", scope = formula(asso.mlogit)) #(C)
```

Le but est de créer tout d'abord le modèle le plus complet possible avec l'ensemble des variables explicatives.
(A) Puis le modèle nul, c'est-à-dire sans variable explicative.

Grace à la selection du meilleur modèle, obtenu en minimisant l'AIC, on s'arrête sur les variables K+, Altitude, Capa_Reten et Sable.
(B)

```{r }
asso.selected = mil[, c("K+", "Altitude",  "Capa_Reten", "Sable")] #(A)
asso.select.mlogit = multinom(association$association~.,asso.selected) #(B)
```

On récupère donc ces variables (A) et on refait un modèle avec seulement les variables séléctionnées.
(B)

On vérifie la multicollinéarité :

```{r }
vif(asso.select.mlogit)
```

La valeur du VIF pour la variable "Sable" s'élève à 1933, c'est beaucoup trop !
Il s'agira d'enlever cette variable :

```{r }
asso.selected.no.sand = mil[, c("K+", "Altitude",  "Capa_Reten")] #(A)
asso.selected.no.sand$K = asso.selected.no.sand$"K+"
asso.selected.no.sand = asso.selected.no.sand[-1]

model_final = multinom(association$association~.,asso.selected.no.sand) #(B)

summary(model_final)

vif(model_final) #(c)
```

Nous enlevons donc ci-dessus la variable.
(A) Puis nous refaisons le modèle avec les trois variables restantes.
(B) Désormais, mode_final ne présentente pas de soucis de multicollinéarité.
(C) Nous allons l'utiliser pour réaliser de la prédiction de classe.

Le modèle peut être représenté par un système de 6 équations batties comme la suivante, avec i variant entre 2 et 7.

$$ i=2,...,7$$

$$ \frac{{P(Y = C_{i} | X_{1} = x_{1}, X_{2} = x_{2}, X_{3} = x_{3})}}{{P(Y = C_{1} | X_{1} = x_{1}, X_{2} = x_{2}, X_{3} = x_{3})}} = \beta_{0i} + \beta_{1,i} \cdot X_{1} + \beta_{2,i} \cdot X_{2} + \beta_{3,i} \cdot X_{3} $$

Avec $\beta_{0}$ est l'intercept, $\beta_{1}$ est le coefficient d'altitude, $\beta_{2}$ est le coefficient de capacité de rétention et $\beta_{3}$ le coefficient de concentration en K+.

## Prédictions

```{r }
proba = predict(model_final, newdata = data.frame(asso.selected.no.sand), type="class") #(A)
confusion = table(association$association,proba,dnn=list("Observed","Predicted"))
confusion #(B)

accuracy= mean(proba==association$association) #(C)
accuracy

df = as.data.frame(confusion)

df %>% 
  ggplot( aes(x = Observed, y = Predicted, fill = Freq))+
  geom_tile()+
  geom_text(aes(label = round(Freq, 1))) +
  scale_fill_gradient(low="#FFFF88",high="#FF0000")+
  coord_fixed()+
  theme_minimal()+
  theme(axis.text = element_text(size = 12))+
  theme(axis.title = element_text(size = 14)) 

```

Ci-dessus, nous vérifions notre modèle en prédisant sur les mêmes données (A).
Partitionner des données pour ne pas prédire avec les mêmes données était ici difficile au vue du nombre de données disponibles.

Ensuite, nous réalisons une matrice de confusion afin de visualiser les résultats de nos prédictions et donc de notre modèle.
(B)
